【裁判字號】    99,訴,1443
【裁判日期】    990930
【裁判案由】    清償債款
【裁判全文】
臺灣板橋地方法院民事判決              99年度訴字第1443號
原      告  呂家昇
被      告  甲○○
上列當事人間請求清償債款事件，經本院於民國99年9 月7 日言
詞辯論終結，判決如下：
    主  文
被告應給付原告新台幣捌拾貳萬元及自民國九十四年一月三十一
日起至清償日止，按年息百分之五計算之利息。
訴訟費用由被告負擔。
本判決於原告以新台幣貳拾柒萬仟元為被告供擔保後，得假執
行；但被告如以新台幣捌拾貳萬元為原告預供擔保後，得免假執
行。
    事實及理由
一、原告主張：緣訴外人林偉誠即被告之配偶積欠原告新台幣（
    下同）142 萬元，兩造及訴外人林偉誠於民國93年5月24日
    簽訂和解書，約定由被告於93年9 月30日前給付原告60萬元
    ，其餘82萬元由訴外人林偉誠於94年1 月30日前給付原告，
    並由被告負連帶清償責任，惟訴外人林偉誠屆清償期仍未履
    行，爰依該和解書第3 條請求被告負清償責任。並為聲明：
    如主文第1項所示，且陳明願供擔保請准宣告假執行。
二、被告則以下開情詞置辯：訴外人林偉誠確係積欠原告142 萬
    元，被告亦同意給付60萬元，並於93年9 月30日前已還清上
    開60萬元，其餘82萬元應由訴外人林偉誠給付，自與被告無
    關。而系爭和解書上簽名確係被告親簽，惟被告僅同意給付
    60萬元，且訴外人林偉誠已於1 年前退休，亦於1 個月前申
    報失蹤人口，被告與訴外人林偉誠早於88年10月5 日辦理分
    別財產制。並為聲明：（一）原告之訴及其假執行之聲請均
    駁回；（二）如受不利判決，被告願供擔保請准宣告免為假
    執行。
三、按「稱和解者，謂當事人約定，互相讓步，以終止爭執或防
    止爭執發生之契約」，「和解有使當事人所拋棄之權利消滅
    及使當事人取得和解契約所訂明權利之效力」，民法第736
    條、第737條分別規定甚明。是「（一）和解原由兩造互相
    讓步而成立，和解之後任何一方所受之不利益均屬其讓步之
    結果，不能據為撤銷之理由。（二）和解契約合法成立，兩
    造當事人即均應受該契約之拘束，縱使一造因而受不利益之
    結果，亦不得事後翻異，更就和解前之法律關係再行主張。
    ．．．」，最高法院19年上字第1964號判例意旨可資參照。
    查原告依系爭和解書之法律關係所為本件主張，固為被告否
    認，且以上開情詞置辯。惟查，被告對於系爭和解書上之簽
    名確係其所親簽乙節，並不爭執，則觀諸該和解書第三項之
    記載「就第二條第(2)項餘欠捌拾貳萬元，丙方（即被告）願
    負連帶清償責任」之內容，被告確已同意就訴外人林偉誠所
    應給付之82萬元之部分負連帶責任，此有和解書影本1份在
    卷可參，而被告對原告主張訴外人林偉誠於94年1月30日清
    償期屆至之時，迄未清償款項乙節，亦不爭執，是按連帶債
    務之成立，以經債務人明示，或法律有規定者為限，而明示
    之意思表示，得以契約或單獨行為為之，從而，原告本於系
    爭和解書所約定被告就訴外人林偉誠應給付之82萬元部分負
    連帶責任，而起訴請求被告清償該82萬元款項，即屬有據，
    被告雖辯稱該82萬元之債務應由訴外人林偉誠給付等語，然
    此與本件和解清償之條件尚有不符，則被告執此抗辯，自屬
    無理由。
四、綜上所述，原告本於和解書之法律關係請求被告給付820,00
    0元及約定清償之翌日即94年1月31日起至清償日止，按年息
    5%計算利息，為有理由，應予准許。又兩造均陳明願供擔保
    ，聲請宣告假執行及免為假執行，核無不合，爰分別酌定相
    當擔保金額准許之。
五、訴訟費用負擔之依據：民事訴訟法第85條第2項。
中    華    民    國    99    年    9     月    30    日
                  民事第三庭    法  官  邱靜琪
以上正本係照原本作成
如對本判決上訴，須於判決送達後20日內向本院提出上訴狀。如
委任律師提起上訴者，應一併繳納上訴審裁判費。
中    華    民    國    99    年    9     月    30    日
                                書記官  鄭美莉

司法院資訊處製作；財團法人民間司法改革基金會備份。
